臺灣高等法院刑事判決
110年度上訴字第834號
上  訴  人  
即  被  告  呂賢忠



選任辯護人  蔡文傑法扶律師
上列上訴人因違反毒品危害防制條例案件，不服臺灣新北地方法
院109年度訴字第814號，中華民國109年12月7日第一審判決（起
訴案號：臺灣新北地方檢察署109年度偵字第7196號、第15910號
、109年度毒偵字第1152號、第2402號），提起上訴，本院判決
如下：
    主  文
原判決關於販賣第二級毒品罪部分撤銷。
呂賢忠犯販賣第二級毒品罪，累犯，處有期徒刑參年拾月，扣案
之行動電話（門號：0000000000號）壹支沒收。
    犯罪事實
一、呂賢忠明知甲基安非他命為毒品危害防制條例第2 條第2 項
    第2 款所列之第二級毒品，依法不得販賣，竟基於意圖營利
    而販賣第二級毒品甲基安非他命之犯意，先於民國108 年12
    月19日21時17分許起，以其所有並持用之門號0000000000號
     行動電話為聯絡工具，與謝湘鈴聯繫交易甲基安非他命事
    宜後，於108 年12月20日0 時43分許，在臺北市萬華區廣州
    街之全家便利商店（下稱本件全家便利商店）附近，以新臺
    幣（下同）1000元之代價，販賣數量不詳之第二級毒品甲基
    安非他命1包與謝湘鈴，而完成該次販賣行為。
二、案經新北市政府警察局刑事警察大隊移送臺灣新北地方檢察
    署檢察官偵查起訴。
    理  由
甲、程序方面：
一、按刑事訴訟法第159條第1項雖規定，被告以外之人於審判外
    之言詞或書面陳述，除法律有規定外，不得作為證據。惟同
    法第159條之5第1、2項已規定，經當事人於審判程序同意作
    為證據，法院審酌該言詞陳述或書面陳述作成時之情況，認
    為適當者，亦得為證據。又當事人、代理人或辯護人於法院
    調查證據時，知有第159條第1項不得為證據之情形，而未於
    言詞辯論終結前聲明異議者，視為有前項之同意（指同條第
    1項之同意作為證據），此乃第159條第1項所容許，得作為
    證據之例外規定之一。本案所據以認定被告犯罪事實之供述
    證據，檢察官、被告及辯護人於言詞辯論終結前，均未就上
    開證據主張有刑事訴訟法第159條第1項不得為證據之情形，
    本院復審酌各該證據作成時並無違法及證明力明顯過低之瑕
    疵等情況，認為適當，是未爭執之供述證據，具有證據能力
    。
二、本案認定犯罪事實之非供述證據，均與本案事實具有自然關
    聯性，且核屬書證、物證性質，又查無事證足認有違背法定
    程式或經偽造、變造所取得等證據排除之情事，復經本院依
    刑事訴訟法第164條、第165條踐行物證、書證之調查程序，
    檢察官、被告及辯護人對證據能力均不爭執，具有證據能力
    。
乙、實體方面：
一、認定事實所憑之證據及理由：
  ㈠上述犯罪事實，業據上訴人即被告呂賢忠於本院審理時供認
    不諱（見本院卷第142頁），核與證人即毒品買受人謝湘鈴
    於偵查及原審審理時均證述有以1000元之代價向被告購買甲
    基安非他命1包等情吻合（見7196號偵卷第51至52頁，原審
    卷第212至220頁），並有被告與謝湘鈴之通訊監察譯文1份
    在卷可稽（見15910號偵卷第125至126頁），復有扣案之行
    動電話（門號：0000000000號）1支可佐，堪信為真實。
　㈡政府查緝販賣毒品犯行無不嚴格執行，且販賣毒品罪係重罪
    ，若無利可圖，衡情一般持有毒品者，當不致輕易將持有之
    毒品交付他人。且販賣毒品乃違法行為，非可公然為之，自
    有其獨特之販售路線及管道，亦無公定之價格，復可任意增
    減其分裝之數量，而每次買賣之價量，亦可能隨時依市場貨
    源之供需情形、交易雙方之關係深淺、資力、對行情之認知
    、可能風險之評估、查緝是否嚴緊，及購買者被查獲時供述
    購買對象之可能性風險評估等諸般事由，而異其標準，非可
    一概而論，是販賣之利得，誠非固定，縱使販賣之人從價差
    或量差中牟利方式互異，其意圖營利之非法販賣行為仍屬同
    一。被告於本院審理時供稱：「我有從中賺取部分的安非他
    命自己施用」等語（見本院卷第142頁），足見被告販賣甲
    基安非他命予謝湘鈴，確有從量差中牟利之事實。
　㈢綜上所述，被告之自白，核與事實相符。本案事證明確，被
    告犯行堪以認定。
二、論罪科刑：
　㈠按行為後法律有變更者，適用行為時之法律。但行為後之法
    律有利於行為人者，適用最有利於行為人之法律，刑法第2
    條第1項定有明文。被告行為後，毒品危害防制條例第4條第
    2項已於109年1月15日修正公布，並於同年7月15日施行。而
    修正前該條項規定「製造、運輸、販賣第二級毒品者，處無
    期徒刑或七年以上有期徒刑，得併科新臺幣一千萬元以下罰
    金。」修正後該條項則規定「製造、運輸、販賣第二級毒品
    者，處無期徒刑或十年以上有期徒刑，得併科新臺幣一千五
    百萬元以下罰金。」修正後該條項之法定構成要件雖未變更
    ，然其法定刑度已較修正前為高，是修正後新法並未較有利
    於行為人，經比較新舊法之結果，依刑法第2條第1項前段之
    規定，適用被告行為時即修正前毒品危害防制條例第4條第2
    項之規定。核被告所為，係犯修正前毒品危害防制條例第4
    條第2項之販賣第二級毒品罪。被告於販賣第二級毒品前持
    有第二級毒品之低度行為，為販賣之高度行為所吸收，不另
    論罪。㈡
　㈡被告前因施用毒品案件，經原審以108 年度簡字第786 號判
    決判處有期徒刑五月確定，於108 年7 月5 日易科罰金執行
    完畢，有本院被告前案紀錄表在卷可憑，其於受有期徒刑執
    行完畢後，五年以內故意再犯本案有期徒刑以上之罪，為累
    犯，又參酌司法院大法官釋字第775 號解釋意旨，審酌被告
    前述案件執行完畢迄至本案案發時間歷時非久，且所犯施用
    毒品與其本案犯販賣第二級毒品均屬同一罪質之違反毒品危
    害防制條例案件，顯見前開執行對被告未生警惕作用，堪認
    被告對於刑罰之反應力薄弱，依刑法第47條第1 項規定加重
    其刑，尚不至於發生罪刑不相當之情形，惟因法定刑無期徒
    刑部分不得加重，故僅就法定刑有期徒刑及罰金刑部分依法
    加重其刑。
  ㈢同為販賣第二級毒品之人，其原因動機不一，犯罪情節未必
    盡同，或有大盤毒梟者，亦有中、小盤之分，甚或僅止於吸
    毒者友儕間為求互通有無之有償轉讓者亦有之，其販賣行為
    所造成危害社會之程度自屬有異，法律科處此類犯罪，所涉
    販賣第二級毒品之法定最低本刑卻同為「無期徒刑或七年以
    上有期徒刑」，不可謂不重。於此情形，自非不可依客觀之
    犯行與主觀之惡性二者加以考量情狀，是否有可憫恕之處，
    而適用刑法第59條之規定酌量減輕其刑，期使個案裁判之量
    刑，能斟酌至當，符合比例原則。被告以1000元之價格販賣
    甲基安非他命予謝湘鈴，其販賣毒品之數量、金額均微，與
    大宗走私或利用幫派組織結構販賣者相較，對社會之危害稍
    低，被告應僅係在吸毒者間彼此互通有無，對社會造成之危
    害尚無從與組織型毒販相提並論，倘一律論處毒品危害防制
    條例第4條第2項之法定最低本刑有期徒刑七年，不免過苛，
    是被告犯罪情狀在客觀上均足以引起一般之同情，其犯罪情
    狀顯可憫恕，依刑法第59條規定酌量減輕其刑。
三、沒收說明：
  ㈠按犯毒品危害防制條例第4 條至第9 條、第12條、第13條或
    第14條第1 項、第2 項之罪者，其供犯罪所用之物，不問屬
    於犯罪行為人與否，均沒收之，同條例第19條第1 項定有明
    文。扣案之行動電話（門號：0000000000號）1支，為被告
    犯販賣第二級毒品罪所用之物，業據被告供述明確（見原審
    訴卷第102頁），依毒品危害防制條例第19條第1 項規定宣
    告沒收。
  ㈡犯罪所得，屬於犯罪行為人者，沒收之，於全部或一不能沒
    收或不宜執行沒收時，追徵其價額，刑法第38條之1 第1 項
    前段、第3 項分別定有明文。被告係以1000 元之代價販賣
    甲基安非他命1 包與證人謝湘鈴，被告供稱未收到價金，而
    證人謝湘鈴於原審審理時亦證稱尚未給付購毒價金，既無 
    實際犯罪所得，即無從宣告沒收。
四、原判決撤銷改判之理由部分：
　　本院審理結果，認原審以被告犯販賣第二級毒品罪，事證明
    確，據以論罪科刑，固非無見。惟查：㈠科刑之判決書，應
    於理由內記載科刑時就刑法第57條規定事項所審酌之情形，
    為刑事訴訟法第310條第3款所明定。此項規定，依同法第36
    4條，又為第二審所準用。被告於原審否認犯罪，而於本院
    則承認犯罪，被告犯罪後態度已有不同，原審未及斟酌，容
    有不合。㈡犯罪之情狀顯可憫恕，認科以最低度刑仍嫌過重
    者，得酌量減輕其刑，刑法第59條定有明文。被告販賣第二
    級毒品之犯罪情狀顯可憫恕，若科以最低度刑仍嫌過重，原
    審未依刑法第59條規定酌量減輕其刑，亦有未合。被告以原
    審量刑過重提起上訴，為有理由，應由本院將原判決撤銷。
    爰審酌被告販賣第二級毒品供他人施用，殊屬不該，並兼衡
    其品行、智識程度、生活狀況、犯罪情節，與犯罪後供認犯
    行之態度等一切情狀，量處如主文第二項所示之刑。
據上論斷，應依刑事訴訟法第369條第1項前段、第364條、第299
條第1項前段，修正前毒品危害防制條例第4條第2 項，毒品危害
防制條例第19條第1 項，刑法第2 條第1 項前段、第11條、第47
 條第1 項、第59條，判決如主文。
本案經檢察官呂光華到庭執行職務。
中　　華　　民　　國　　110 　年　　6 　　月　　3 　　日
                  刑事第八庭  審判長法　官 陳世宗
                                    法　官 呂寧莉
                                    法　官 周明鴻
以上正本證明與原本無異。
如不服本判決，應於收受送達後20日內向本院提出上訴書狀，其
未敘述上訴之理由者並得於提起上訴後20日內向本院補提理由書
（均須按他造當事人之人數附繕本）「切勿逕送上級法院」。
                                    書記官 謝雪紅
中　　華　　民　　國　　110 　年　　6 　　月　　3 　　日
附錄：本案論罪科刑法條全文　　　　　　　　　　　　　　
修正前毒品危害防制條例第4 條
製造、運輸、販賣第一級毒品者，處死刑或無期徒刑；處無期徒
刑者，得併科新臺幣二千萬元以下罰金。
製造、運輸、販賣第二級毒品者，處無期徒刑或七年以上有期徒
刑，得併科新臺幣一千萬元以下罰金。
製造、運輸、販賣第三級毒品者，處七年以上有期徒刑，得併科
新臺幣七百萬元以下罰金。
製造、運輸、販賣第四級毒品者，處五年以上十二年以下有期徒
刑，得併科新臺幣三百萬元以下罰金。
製造、運輸、販賣專供製造或施用毒品之器具者，處一年以上七
年以下有期徒刑，得併科新臺幣一百萬元以下罰金。
前五項之未遂犯罰之。